【裁判字號】    95,財管,129
【裁判日期】    951123
【裁判案由】    選任遺產管理人
【裁判全文】
臺灣高雄地方法院民事裁定             95年度財管字第129號
聲  請  人  台灣土地銀行股份有限公司
法定代理人  辛○○
送達代收人  乙○○
上聲請人聲請指定被繼承人戊○○之遺產管理人事件，本院裁定
如下：
    主      文
選任癸○○（男，民國○○年○ 月○○日生，身份證統一編號：Ｚ000
000000號）為被繼承人戊○○（女，民國○○年○ 月○ 日生，身份
證統一編號：Ｚ000000000號, 民國94年12月1 日死亡）之遺產管
理人。
程序費用新臺幣壹仟元由被繼承人戊○○之遺產負擔。
    理      由
一、按「先順序繼承人均拋棄其繼承權時，由次順序之繼承人繼
    承。其次順序繼承人有無不明或第四順序之繼承人均拋棄其
    繼承權者，準用關於無人承認繼承之規定」，「繼承開始時
    ，繼承人之有無不明者，由親屬會議於一個月內選定遺產管
    理人，並將繼承開始及選定遺產管理人之事由，向法院報明
    」，「無親屬會議或親屬會議未於前條所定期限內選定遺產
    管理人者，利害關係人或檢察官，得聲請法院選任遺產管理
    人，並由法院依前項規定為公示催告」，民法第1176條第6
    項、第1177條、第1178條第2 項分別定有明文。準此，繼承
    人均拋棄其繼承權者，得由有利害關係之被繼承人之債權人
    向法院聲請選任遺產管理人，核先敘明。
二、聲請意旨略以：緣被繼承人戊○○（女，民國○○年○月○日出
    生，身分證統一編號：Ｚ000000000號，生前最後設籍於高雄
    縣大寮鄉○○路16巷6號12樓）於94年12月1日死亡，其於生
    前經本院93年度執字第40458號強制執行後，就聲請人尚餘
    債權新台幣758,116元及應付利息、違約金未清償，而被繼
    承人戊○○死亡後，因其法定繼承人即壬○○、甲○○、子
    ○○、丙○○、己○○、丁○○、庚○○等人均已拋棄其繼
    承權（本院95年度繼字第83號），致聲請人前開債權無從對
    被繼承人所有之前開遺產執行，爰為期合法順利處分被繼承
    人戊○○名下尚持有之股票，以清償債務。為此，爰依非訟
    事件法第154條第1項之規定，聲請選任被繼承人前夫癸○○
    為被繼承人戊○○之遺產管理人，俾確保聲請人之權益等語
    ，並提出本院95年度繼字第83號裁定通知、92年度執字第41
    355 號債權憑證、93年度執字第40458 號分配表、被繼承人
    各類所得資料清單等影本各1 件為證。
三、查聲請人主張之前揭事實，業據其提出本院95年度繼字第83
    號裁定通知、92年度執字第41355號債權憑證、93年度執字
    第40458號分配表、被繼承人各類所得資料清單等影本各1件
    為證，又被繼承人戊○○確已於94年12月1日死亡，及其繼
    承人即壬○○、甲○○、子○○、丙○○、己○○、丁○○
    、庚○○等人，均已拋棄其繼承權之事實，業經本院依職權
    調閱本院95年繼字第83號民事聲請事件卷宗核閱無訛，堪信
    屬實。揆諸首揭法條規定與前開說明，聲請人既為有利害關
    係之被繼承人之債權人，其向本院聲請指定遺產管理人，自
    屬有據。
四、本院審酌被繼承人戊○○之繼承人壬○○等人均已拋棄繼承
    ，在法律上已無義務就被繼承人之遺產再為管理；而癸○○
    為被繼承人之前夫，亦為繼承人壬○○之法定代理人，其對
    被繼承人之遺產有相當程度的了解，是由其擔任被繼承人戊○○之遺產管理人，應稱妥適，復據其到庭表示願意擔任被
    繼承人戊○○之遺產管理人等情，故認癸○○應適合擔任
    本件之遺產管理人。從而，本院為利於管理及處理戊○○遺
    產之相關問題，爰依聲請人之聲請選任癸○○為戊○○之遺
    產管理人。
五、依非訟事件法第157 條、第24條第1 項，裁定如主文。
中    華    民    國    95    年    11    月    23    日
                  家事法庭法  官  吳宏榮
上為正本係照原本作成
如對本裁定抗告須於裁定送達後10日內向本院提出抗告狀
中    華    民    國    95    年    11    月    23    日
                          書記官  洪生輝


司法院資訊處製作；財團法人民間司法改革基金會備份。
